【裁判字號】    98,交聲,4273
【裁判日期】    981225
【裁判案由】    違反道路交通管理處罰條例聲明異議
【裁判全文】
臺灣臺北地方法院交通事件裁定        98年度交聲字第4273號
原處分機關  交通部公路總局臺北區監理所板橋監理站
異  議  人
即受處分人  甲○○
上列異議人即受處分人因違反道路交通管理處罰條例案件，對於
交通部公路總局臺北區監理所板橋監理站民國98年12月10日所為
之處分（原處分案號：板監裁字第裁41-C00000000、41-C000000
00號）聲明異議，本院裁定如下：
    主  文
異議均駁回。
    理  由
一、異議意旨略以：異議人所有車號 A3D-392號重型機車於民國
    96年10月28日21時42分，由陳奕志騎乘行經淡水鎮○○○路
    ○ 段與坪頂路口時，經警以違反道路交通管理處罰條例第53
    條第 1項「駕車行經有燈光號誌管制之交岔路口闖紅燈」，
    及同條例第 60條第1項「違反處罰條例之行為，拒絕停車接
    受稽查而逃逸」之違規行為，逕行舉發。惟異議人要求之證
    據，警方一項都拿不出來，究係異議人有錯，抑或執勤員警
    看錯，應由警方舉證證明之，因認原處分不當云云。
二、按違反道路交通管理事件，行為人認為舉發之事實與違規情
    形相符者，得於接獲通知單後，親自或委託他人持該通知單
    ，不經裁決向指定之處所，逕依裁罰基準執行並繳納罰鍰結
    案；依第 48條第1項辦理經繳納罰鍰後，若有不服者，得於
    20日內向處罰機關陳述。違反道路交通管理事件統一裁罰基
    準及處理細則第48條第1項、第59條第2項分別定有明文。
三、經查：
  (一)異議人所有車號 A3D-392號重型機車於96年10月28日21時42
    分，由陳奕志騎乘行經淡水鎮○○○路 ○段與坪頂路口時，
    經臺北縣政府警察局淡水分局交通分隊執勤員警以違反道路
    交通管理處罰條例第 53條第1項「駕車行經有燈光號誌管制
    之交岔路口闖紅燈」，及同條例第 60條第1項「違反處罰條
    例之行為，拒絕停車接受稽查而逃逸」之違規行為，以北縣
    警交字第C00000000、C00000000號舉發違反道路交通管理事
    件通知單逕行舉發（見 98年度交聲字第4273號本院卷第8頁
    ）。異議人於收受上開舉發通知單後，不待裁決，即於97年
    1月3日自動繳納罰款結案，嗣於98年11月23日由陳奕志具名
    向原處分機關即交通部公路總局臺北區監理所板橋監理站提
    出陳述，經原處分機關於98年12月10日作出裁決處分，異議
    人並於同日向原處分機關提起聲明異議等情，有原處分機關
    板監裁字第裁41-C00000000、41-C00000000號裁決書、送達
    證書、交通部公路總局臺北區監理所板橋監理站函、交通違
    規案件陳述書、車號 A3D-392違規金額查詢列印資料、機車
    車主歷史查詢各1紙在卷可稽（見前揭本院卷第9、10、11、
    23、24、25頁），洵堪認定。
  (二)按道路交通管理處罰條例所定罰鍰之處罰事件已依限期到案
    ，除有繼續調查必要外，其有：一、行為人對舉發事實承認
    無訛。二、行為人委託他人到案接受處罰情形之一者，得不
    經裁決逕依基準表期限內自動繳納之規定收繳罰鍰結案；行
    為人逾指定應到案日期後到案，而有前項第1款、第2款情形
    者，得逕依基準表逾越繳納期限之規定，收繳罰鍰結案；違
    反道路交通管理事件統一裁罰基準及處理細則第41條第1、2
    項項分別定有明文。準此，員警製發之舉發違規道路交通管
    理事件通知單，如異議人向指定處所繳納結案者，事實上亦
    發生裁罰效果及執行力。又細譯道路交通管理事件統一裁罰
    基準及處理細則第48條第1項及第59條第2項之文義，可知違
    反道路交通管理事件之行為人，逕依裁罰基準執行繳納罰鍰
    ，得視為結案，毋庸由交通監理、裁決機關裁決者，必以行
    為人「認為舉發之事實與違規情形相符者」為限。是倘行為
    人雖依照裁罰標準繳納罰鍰，然仍認為舉發事實與違規情形
    不符，而有爭執聲明不服者，即與上開規定不符，此時，交
    通監理、裁決機關仍須依照有關行政程序調查事實並為裁決
    ，亦即該違反道路交通管理事件並不當然因此結案。換言之
    ，異議人於繳納罰鍰後，如有不服，應於結案後20日內向處
    罰機關提出陳述，若未依期限提出陳述，視為異議人認為舉
    發之事實與違規情形相符，而喪失異議權，不得向法院聲明
    異議。揆諸首揭說明，異議人既已於97年1月3日自動繳納罰
    鍰結案，如有不服，應於繳納罰款完畢後20日內即97年1 月
    23日前，向監理機關提出陳述，若未依期限提出陳述，則喪
    失異議權。是異議人遲至98年11月23日始由陳奕志具名對該
    處分不服向原處分機關為陳述，則該處分業因已繳納罰鍰而
    視為結案，依法異議人不得再向原處分機關為陳述，同時亦
    不得向法院聲明異議（臺灣高等法院臺中分院97年度交抗字
    第651號、97年度交抗字第1239號裁定參照）。
  (三)綜上，本件異議人若仍有不服，至遲應於繳納罰鍰結案後20
    日內提出陳述，其逾越此期限，始向原處分機關提出陳述，
    業詳如前述，其異議權早已喪失，故異議人之異議自難謂合
    於法律上之程式，依法為無理由，應予駁回。
四、據上論斷，應依道路交通案件處理辦法第19條，裁定如主文
    。
中    華    民    國    98    年    12    月    25    日
                  交通法庭    法  官  詹慶堂
以上正本證明與原本無異。
如不服本裁定，應於裁定送達後5日內向本院提出抗告狀。
                              書記官  蔡易霖
中    華    民    國    98    年    12    月    25    日

司法院資訊處製作；財團法人民間司法改革基金會備份。
